【裁判字號】    90,婚,353
【裁判日期】    900831
【裁判案由】    離婚等
【裁判全文】
臺灣彰化地方法院民事判決  九十年度婚字第三五三號
    原      告  乙○○
    訴訟代理人  陳呈雲律師
    被      告  甲○○
右當事人間離婚事件，本院判決如左：
    主      文
原告之訴駁回。
訴訟費用由原告負擔。
    事      實
甲、原告方面：
  一、聲明：准原告與被告離婚。
  二、陳述：兩造於七十三年一月六日結婚，婚後育有三女柯如姿、柯呈宜、柯乃菁
      ，婚後被告尚知工作負擔家計，惟自七十五年、七十六年起被告生活漸趨不正
      常，不務正業，屢經原告勸導均不予置理，且不負擔原告生活所需，甚至於八
      十年十二月十一日因觸犯販賣運輸毒品罪，經判處有期徒刑十三年確定。由於
      被告自七十六年起即未負擔家計，致原告無法在被告之彰化縣伸港鄉○○村○
      ○路六四０號家中生存，先前在被告家附近伯父開設之紡紗工廠作女工，以每
      月新台幣（下同）二萬餘元之工資維持原告與三位子女之生活，嗣因近三、四
      年經濟不景氣，傳統人力工廠紛紛因無法生存經營而關門歇業，原告迫不得已
      遂前往台中找工作維生迄今，此期間被告非但從未關心原告生活狀況，更無所
      謂夫妻間相互照顧之情懷，顯然置原告自生自滅，核被告之情節顯屬民法第一
      千零五十二條第一項第五款規定，夫妻一方惡意遺棄他方在繼續狀態中；又被
      告對於原告前往台中工作甚為不滿，屢次向三位子女揚言要求轉告原告：「等
      待其假釋期間屆滿之後，即將對原告不利，欲持刀將原告手腳剁成一塊一塊」
      等恐嚇言詞，原告聽聞後心生恐懼，幾乎惶惶不可終日，核被告此部份之行為
      顯已符合前開法條第六款之規定，夫妻之一方意圖殺害他方者，原告自得依據
      上開規定訴請離婚。
  三、證據：提出戶籍謄本一份為證。
乙、被告方面：
  一、聲明：如主文所示。
  二、陳述：結婚後家中生活費用伊亦有負擔，伊未說過要殺害原告之言語，原告自
      八十八年六月三十日起離家出走，至今未返家，之前亦曾離家二次，三名子女
      現均與被告同住，由被告扶養。
丙、本院依職權傳訊證人兩造之女柯如姿，並調取被告全國前案紀錄表。
      理      由
一、本件原告起訴主張：兩造於七十三年一月六日結婚，婚後育有三女柯如姿、柯呈
    宜、柯乃菁，被告自七十六年起即未負擔家計，並於八十年十二月十一日因觸犯
    販賣運輸毒品罪，經判處有期徒刑十三年確定，致原告無法在被告之彰化縣伸港
    鄉○○村○○路六四０號住家附近之紡紗工廠作女工，以每月二萬餘元之工資維
    持原告與三位子女之生活，嗣因近三、四年經濟不景氣，傳統人力工廠紛紛因無
    法生存經營而關門歇業，原告迫不得已遂前往台中找工作維生迄今，此期間被告
    非但從未關心原告生活狀況，更無所謂夫妻間相互照顧之情懷，顯然置原告自生
    自滅，核被告之情節顯屬民法第一千零五十二條第一項第五款規定，夫妻一方惡
    意遺棄他方在繼續狀態中；又被告對於原告前往台中工作甚為不滿，屢次向三位
    子女揚言要求轉告原告：「等待其假釋期間屆滿之後，即將對原告不利，欲持刀
    將原告手腳剁成一塊一塊」等恐嚇言詞，原告聽聞後心生恐懼，核被告此部份之
    行為顯已符合前開法條第六款之規定，夫妻之一方意圖殺害他方者，原告自得依
    據上開規定訴請離婚等情。被告則以：結婚後家中生活費用伊亦有負擔，伊未說
    過要殺害原告之言語，原告自八十八年六月三十日起離家出走，至今未返家，之
    前亦曾離家二次，三名子女現均與被告同住，由被告扶養等語，資為抗辯。
二、查原告主張兩造間婚姻關係現仍存續中，並育有三女柯如姿、柯呈宜、柯乃菁
    ，被告於八十年十二月十一日因觸犯販賣運輸毒品罪，曾經判處有期徒刑十三年
    確定，原告自八十八年六月三十日起即前往台中工作等情，業據提出戶籍謄本為
    證，並有被告之全國前案紀錄表在卷可稽，復為被告所不爭執，此部份主張堪信
    為真。惟原告主張被告自七十六年起即未負擔家計，迄今從未關心原告生活狀況
    ，更無所謂夫妻間相互照顧之情懷，置原告自生自滅，有惡意遺棄原告在繼續狀
    態中云云，被告則予以否認，並辯稱係原告自行離家迄今未返家居住等語。經查
    ，原告於本院審理中自承兩造結婚前其即有工作，結婚後其仍繼續工作而有收入
    ，其於八十八年六月三十日離家前往台中係換工作，迄今均未返家等語在卷，而
    於原告離家前往台中之前，係由原告扶養家庭無訛，惟自其前往台中之後，兩造
    所生之三名子女則由被告及渠等祖父扶養並負擔家計，原告偶爾欲拿錢回家，被
    告不願接受等情，則經兩造所生之女柯如姿到庭證述無訛。按所謂夫妻之一方以
    惡意遺棄他方在繼續狀態中者，係指夫或妻無正當理由不盡同居或支付家庭生活
    費之義務而言。又夫妻之一方須有支付家庭生活費用之義務，而無正當理由不為
    支付，致他方不能維持生活者，始與民法第一千零五十二條第一項第五款所謂以
    惡意遺棄他方之要件相當（最高法院五十七年度台上字第二六七０號判決、二十
    二年上字第九二二０號判例請參照）。依前所述，原告自婚後迄今均有工作收入
    ，顯然無不能維持生活之情事，又縱然被告於八十八年六月間以前有未支付家庭
    生活費用之情形，然自該時起二年來被告已擔負家庭生計之責任，則其先前之遺
    棄行為自八十八年六月起顯已無在繼續之狀態中。再原告係自行離開兩造之住所
    前往台中，未再與被告履行同居生活且不願返回，以正常之情形而言，台中與彰
    化相去不遠，如前往台中工作亦可通勤或於例假日返家居住，因此被告未扶養原
    告並與之履行同居生活，係因原告離家不願返回之故，非無正當理由存在，是難
    謂被告對之有惡意遺棄之行為，故原告主張被告無正當理由不盡同居或支付家庭
    生活費之義務並在繼續狀態中，洵無足採。
三、末按第一千零五十二條第六款，所謂意圖殺害，必須有事實足以證明被上訴人確
    有殺害之意圖，方能認為合於該要件。查本件證人柯如姿另到庭證稱：被告曾向
    其說過要打斷母親之手腳，因他說母親在外有不正常關係，他很生氣，但沒說要
    剁成一塊一塊，也沒有要我們把話轉告母親等語在卷，是依證人所言被告既未要
    證人將前開言語轉達原告，則有無恐嚇之情已難認定，且其亦無任何意圖殺害之
    行為事實存在，原告復未提出任何證據以實其說，故僅以此類似之言語實無法認
    定被告之行為已符合前揭規定之要件，因此原告主張被告有意圖殺害原告之行為
    ，尚屬所據。
四、綜上所述，原告並無惡意遺棄及意圖殺害原告之情。從而，原告以此等事由請求
    判決兩造離婚，即屬無據，應予駁回。
五、結論：本件原告之訴為無理由，依民事訴訟法第七十八條，判決如主文。
中      華      民      國    九十      年      八      月     三十一   日
                                    臺灣彰化地方法院民事第一庭
~B法      官  黃倩玲
右為正本係照原本作成
如對本判決上訴應於判決送達後廿日內向本院提出上訴狀
中      華      民      國    九十      年      八      月     十三     日
~B法院書記官  田慧賢


司法院資訊處製作；財團法人民間司法改革基金會備份。
